---
title: "Logistic Regression"
author: "Miguel López Garralón"
date: "4/11/2019"
output: pdf_document
---

```{r setup, include=FALSE}
knitr::opts_chunk$set(echo = TRUE)
```


```{r libraries, echo = FALSE, message = FALSE, warning = FALSE}
library(readr)
library(rsample)
library(dplyr)
library(ggplot2)
library(skimr)
library(tidyverse)
library(corrplot)
library(glmnet)
library(ISLR)
library(boot)
library(PerformanceAnalytics)
library(dummies) # crete dummies
library(verification) # curva ROC
```


```{r load data, echo = FALSE}
loan2 <- read_csv("../data/loan3.csv", 
col_types = cols(int_rate = col_number(), 
revol_util = col_number(), term = col_number()))
```


```{r semilla, echo = FALSE}
set.seed(02112019)
```

# Objetivo

El objetivo de esta investigación es poder identificar la probabilidad de cometer fraude por parte de los clientes de un banco. A partir del establecimiento de dichas probabilidades, se busca poder clasificar a los clientes actuales o que ya poseen un crédito con otra entidad dentro de grupo de riesgo de fraude y los que no lo cometen.

# Análisis utilizado

El tipo de análisis utilizado será un modelo de regresión logística.
La variable a predecir tendrá dos valores:

- 1: Impago
- 0: No comete impago

```{r, echo = FALSE, results = 'hide'}
loan2$loan_status <- as.factor(loan2$loan_status)
levels(loan2$loan_status)
```

```{r, echo = FALSE, results = 'hide'}
table(loan2$loan_status)
```


```{r dummy dep, echo = FALSE, results = 'hide'}
loan2$loan_status <- as.numeric(loan2$loan_status)
loan2$loan_status[loan2$loan_status == 1 | loan2$loan_status == 3 | loan2$loan_status == 4] <- 1
loan2$loan_status[loan2$loan_status == 2 | loan2$loan_status == 5 | loan2$loan_status == 6 | loan2$loan_status == 7 | loan2$loan_status == 8 | loan2$loan_status == 9 | loan2$loan_status == 10] <- 0
class(loan2$loan_status)
```

# Variables del modelo

1. loan_status: La variable a predecir ya descrita anteriormente
2. annual_inc: Ingresos anuales
3. dti: ratio crediticio
4. funded_amnt: Cantidad inicial
5. Grade: Grado de calidad del perfil de crédito de la persona
6. home_ownership: Tipo de propiedad o no de residencia
7. int_rate: Interés del préstamo solicitado
8. loan_amnt: Cantidad solicitada para el préstamo
9. revol_util: porcentaje de utilización de la línea de crédito
10. term: Tiempo a devolver el préstamo
11. total_acc: Acceso al crédito
12. total_pymnt: Total pagado del crédito hasta el momento
13. open_acc: dinero adelantado
14. delinq_2yrs: veces que ha delinquido en los últimos 2 años

```{r, echo = FALSE, results = 'hide'}
str(loan2)
```


```{r factor, echo = FALSE}
loan2$home_ownership <- as.factor(loan2$home_ownership)
loan2$grade <- as.factor(loan2$grade)
loan2$term <- as.factor(loan2$term)
```


```{r, echo = FALSE, results = 'hide'}
loan2$loan_status <- as.factor(loan2$loan_status)
```

# Resumen de las variables numéricas

```{r numerics, echo = FALSE}
loan_numerics <- dplyr::select(loan2, c(-grade, -home_ownership, -loan_status, -term))
skim(loan_numerics)
```

# EDA

Desviación típica de las varaibles numéricas.

```{r, echo = FALSE}
sapply(loan_numerics, sd)
```


```{r, echo = FALSE}
ggplot(loan2, aes(loan_status, annual_inc)) + geom_boxplot()
```


```{r, echo = FALSE}
ggplot(loan2, aes(loan_status, dti)) + geom_boxplot()
```


```{r, echo = FALSE}
ggplot(loan2, aes(loan_status, loan_amnt)) + geom_boxplot()
```


```{r, echo = FALSE}
ggplot(loan2, aes(loan_status, funded_amnt)) + geom_boxplot()
```


```{r, echo = FALSE}
ggplot(loan2, aes(loan_status, int_rate)) + geom_boxplot()
```


```{r, echo = FALSE}
ggplot(loan2, aes(loan_status, revol_util)) + geom_boxplot()
```


```{r, echo = FALSE}
ggplot(loan2, aes(loan_status, total_acc)) + geom_boxplot()
```


```{r, echo = FALSE}
ggplot(loan2, aes(loan_status, total_pymnt)) + geom_boxplot()
```


```{r, echo = FALSE}
ggplot(loan2, aes(loan_status, open_acc)) + geom_boxplot()
```


```{r, echo = FALSE}
ggplot(loan2, aes(loan_status, delinq_2yrs)) + geom_boxplot()
```


Se puede ver que tienen magnitudes muy dispares, por lo que más adelante se llevará a cabo un proceso de escalado de las variables numéricas.

## Correlación

```{r, echo = FALSE}
correlacion <- round(cor(loan_numerics), 1)

corrplot(correlacion, method = "number", type = "upper")
```


## Tratamiento categóricas

```{r transform home_ownership, echo = FALSE}
loan2$home_ownership <- as.numeric(loan2$home_ownership)
loan2$home_ownership[loan2$home_ownership == 1 | loan2$home_ownership == 4] <- 1
loan2$home_ownership[loan2$home_ownership == 2] <- 2
loan2$home_ownership[loan2$home_ownership == 3] <- 3
loan2$home_ownership[loan2$home_ownership == 5] <- 4
loan2$home_ownership[loan2$home_ownership == 6] <- 5
loan2$home_ownership <- as.factor(loan2$home_ownership)
levels(loan2$home_ownership) <- c("Other", "Mortgage", "None", "Own", "Rent")
```

En el caso de la variable de propiedad de residencia, se ha decidido incluir al factor "Any" dentro del factor "Other", ya que del primero había muy pocos casos (menos de 5).

La distribución de personas que cometen impago y los que no en función de la propiedad de una residencia es la siguiente:

```{r, echo = FALSE}
xtabs(~loan_status + home_ownership, data = loan2)
```

En caso del grado de asignado al crédito y el impago o no es la siguiente:

```{r, echo = FALSE}
xtabs(~loan_status + grade, data = loan2)
```

Por último, tiempo a devolver el crédito y el impago o no es la siguiente:

```{r, echo = FALSE}
xtabs(~loan_status + term, data = loan2)
```


# Estandarización de las variables numéricas

```{r estandarizacion, echo = FALSE}
loan_escalada <- mutate_if(loan2, is.numeric, scale, center = FALSE)
head(loan_escalada, 10)
```

# Creación de dummies para las categóricas

```{r, echo = FALSE, message = FALSE, warning = FALSE, results = 'hide'}
loan_escalada <- dummy.data.frame(loan_escalada)
loan_escalada <- dummy.data.frame(loan_escalada,
                                  names = "home_ownership")
loan_escalada <- dummy.data.frame(loan_escalada,
                                  names = "grade")
loan_escalada <- dummy.data.frame(loan_escalada,
                                  names = "term")
loan2 <- dummy.data.frame(loan2)
loan2 <- dummy.data.frame(loan2, names = "home_ownership")
loan2 <- dummy.data.frame(loan2, names = "grade")
loan2 <- dummy.data.frame(loan2, names = "term")
head(loan_escalada, 10)
```

```{r, echo = FALSE, message = FALSE, warning = FALSE}
skim(loan_escalada)
```

# Modelo 1 (variables estandarizadas)

```{r, echo = FALSE, message = FALSE, warning = FALSE}
modelo1 <- glm(loan_status ~ . -gradeA -home_ownershipMortgage -term36,
              family = "binomial", data = loan_escalada)
summary(modelo1)
```


## ODDS Ratio modelo 1


```{r ODDS RATIO, echo = FALSE}
exp(coef(modelo1))
```

## Probabilidades modelo 1

```{r probabilidades, echo = FALSE}
exp(coef(modelo1)) / (1 + exp(coef(modelo1)))
```

# Modelo 2 (variables sin estandarizadas)

```{r, echo = FALSE, warning = FALSE}
modelo2 = glm(loan_status ~ . -gradeA -home_ownershipMortgage -term36,
              family = "binomial", data = loan2)
summary(modelo2)
```


## ODDS Ratio Modelo 2

```{r, echo = FALSE}
exp(coef(modelo2))
```

## Probabilidad modelo 2

```{r, echo = FALSE}
exp(coef(modelo2)) / (1 + exp(coef(modelo2)))
```

# Split in train and test

```{r split, echo = FALSE, results = 'hide'}
train <- sample(nrow(loan_escalada), 0.7 * nrow(loan_escalada))

loan.train <- loan_escalada[train,]

loan.test <- loan_escalada[-train,]


nrow(loan.train)
```

## Model with train and test

Cutt off en 0.7

```{r, echo = FALSE, message = FALSE, warning = FALSE}
glm.fit <- glm(loan_status ~ . -gradeA -home_ownershipMortgage -term36,
              family = "binomial", data = loan.train)

# Predecir el test.  
glm.probs <- predict(glm.fit, loan.test, type = "response")

# Crear un vector para guardar los resultados (No default) 
glm.pred <- rep("0", nrow(loan.test))

# Reemplazar NO por YES cuando la probabilidad es mayor del 70%
glm.pred[glm.probs > .7] = "1"

# Crear un vector con los resultados
defaultVector <- loan.test$loan_status 


# Calculala media  
mean(glm.pred == defaultVector)
```

## K fold


```{r, echo = FALSE, message = FALSE, warning = FALSE}
# Estimar el modelo
glm.fit1 <- glm(loan_status ~ . -gradeA -home_ownershipMortgage -term36,
              family = binomial, data = loan.train)

# Crear un vector para guardar los resultados
cv.error <- rep(0,3)


# Guardar los resultados para cada K  validation set. K= {3,5,10} 
cv.error[1] <- cv.glm(loan.train, glm.fit1, K = 3)$delta[1]
cv.error[2] <- cv.glm(loan.train, glm.fit1, K = 5)$delta[1]
cv.error[3] <- cv.glm(loan.train, glm.fit1, K = 10)$delta[1]

cv.error
```


```{r, echo = FALSE, results = 'hide'}
1 - mean(cv.error)
```

El porcentaje de los que acierta es del 95.2 %.


## Histograma sobre la distribución de la probabilidad de cometer impago


```{r, echo = FALSE}
hist(predict(glm.fit1,type = "response"))
```


```{r, echo = FALSE}
table(predict(glm.fit1, type = "response") > 0.7)
```


Bajamos el cutoff a 0.25 tras ver el gráfico

```{r, echo = FALSE}
prob.glm.fit1.insample <- predict(glm.fit1, type = "response")
predicted.glm.fit1.insample <- prob.glm.fit1.insample > 0.25
predicted.glm.fit1.insample <- as.numeric(predicted.glm.fit1.insample)
```


# Matriz de confusión

## Dentro de la muestra

```{r, echo = FALSE, message = FALSE, warning = FALSE}
library(caret)
confusionMatrix(data = as.factor(predicted.glm.fit1.insample) ,
                reference = as.factor(loan.train$loan_status), dnn = c("Predicted", "Real cases"))
```


```{r, echo = FALSE}
mean(ifelse(loan.train$loan_status != predicted.glm.fit1.insample, 1, 0))
```

## Fuera de la muestra

```{r, echo = FALSE}
prob.glm.fit1.outsample <- predict(glm.fit1,
                                   loan.test, type = "response")
predicted.glm.fit1.outsample <-  prob.glm.fit1.outsample > 0.25
predicted.glm.fit1.outsample <- as.numeric(predicted.glm.fit1.outsample)
table(loan.test$loan_status, predicted.glm.fit1.outsample,
      dnn = c("Truth","Predicted"))
```


```{r, echo = FALSE, message = FALSE, warning = FALSE}
confusionMatrix(data = as.factor(predicted.glm.fit1.outsample),
                reference = as.factor(loan.test$loan_status), dnn = c("Predicted", "Real cases"))
```

```{r, echo = FALSE}
mean(ifelse(loan.test$loan_status != predicted.glm.fit1.outsample, 1, 0))
```

# CURVA ROC

```{r, echo = FALSE, warning = FALSE}
roc.plot(loan.test$loan_status == '1', prob.glm.fit1.outsample)$roc.vol
```

# Obtener el cut off óptimo 

```{r, echo = FALSE, message = FALSE, warning = FALSE}
#define the searc grid from 0.01 to 0.99
searchgrid = seq(0.01, 0.99, 0.01)
#result is a 99x2 matrix, the 1st col stores the cut-off p, the 2nd column stores the cost
result = cbind(searchgrid, NA)
#in the cost function, both r and pi are vectors, r=truth, pi=predicted probability
cost1 <- function(r, pi){
  weight1 = 10
  weight0 = 1
  c1 = (r == 1) & (pi < pcut) #logical vector - true if actual 1 but predict 0
  c0 = (r == 0) & (pi > pcut) #logical vector - true if actual 0 but predict 1
  return(mean(weight1 * c1 + weight0 * c0))
}
glm.fit1 <- glm(loan_status ~ . -gradeA -home_ownershipMortgage -term36,
              family = binomial, data = loan.train); 
prob <- predict(glm.fit1, type = "response")
for(i in 1:length(searchgrid)) 
{
  pcut <- result[i,1]
  #assign the cost to the 2nd col
  result[i,2] <- cost1(loan.train$loan_status, prob)
}
plot(result, ylab = "Cost in Training Set")
```

```{r, echo = FALSE}
result[which.min(result[,2]),]
```


# Obtener el cut off óptimo con weight1 = 2

```{r, echo = FALSE, message = FALSE, warning = FALSE}
#define the searc grid from 0.01 to 0.99
searchgrid = seq(0.01, 0.99, 0.01)
#result is a 99x2 matrix, the 1st col stores the cut-off p, the 2nd column stores the cost
result = cbind(searchgrid, NA)
#in the cost function, both r and pi are vectors, r=truth, pi=predicted probability
cost1 <- function(r, pi){
  weight1 = 2
  weight0 = 1
  c1 = (r == 1) & (pi < pcut) #logical vector - true if actual 1 but predict 0
  c0 = (r == 0) & (pi > pcut) #logical vector - true if actual 0 but predict 1
  return(mean(weight1 * c1 + weight0 * c0))
}
glm.fit2 <- glm(loan_status ~ . -gradeA -home_ownershipMortgage -term36,
              family = binomial, data = loan.train); 
prob <- predict(glm.fit2, type = "response")
for(i in 1:length(searchgrid)) 
{
  pcut <- result[i,1]
  #assign the cost to the 2nd col
  result[i,2] <- cost1(loan.train$loan_status, prob)
}
plot(result, ylab = "Cost in Training Set")
```


```{r, echo = FALSE}
result[which.min(result[,2]),]
```

```{r, echo = FALSE}
prob.glm.fit2.outsample <- predict(glm.fit2,
                                   loan.test, type = "response")
predicted.glm.fit2.outsample <-  prob.glm.fit2.outsample > 0.73
predicted.glm.fit2.outsample <- as.numeric(predicted.glm.fit2.outsample)
table(loan.test$loan_status, predicted.glm.fit2.outsample,
      dnn = c("Truth","Predicted"))
```


```{r, echo = FALSE, message = FALSE, warning = FALSE}
confusionMatrix(data = as.factor(predicted.glm.fit2.outsample),
                reference = as.factor(loan.test$loan_status), dnn = c("Predicted", "Real cases"))
```

